臺灣士林地方法院民事裁定　　　　　　100年度事聲字第22號
異　議　人
即債權　人　豐（台灣）商業銀行股份有限公司
法定代理人　李鐘培
異　議　人
即債權　人　永豐商業銀行股份有限公司
法定代理人　邱正雄
代　理　人　陳慕勤
相　對　人
即債務　人　黃雪貞
代　理　人　趙興偉律師
上列異議人對於本院司法事務官民國99年12月16日99年度司執消
債更字第73 號認可更生方案之裁定提出異議，本院裁定如下：
      主  文
異議駁回。
      理  由
一、異議意旨：
(一)、異議人即債權人豐（台灣）商業銀行股份有限公司異議意
    旨略以：債務人之債務明細多為信用卡、現金卡及貸款消費
    ，顯見債務人之資金需求已超出日常生活必要之支出；債務
    人名下尚有可解約之保單2 紙，解約金價值共新臺幣（下同
    ）1 萬6 千912 元，應於更生方案中一併列入，否則債務人
    藉更生程序減免無擔保債務卻仍保有資產顯非公允；債務人
    及其配偶之收入不穩定，有無法履行更生方案之虞；債務人
    年僅31歲，正值年輕力壯，具有相當之工作及債務清償能力
    ，應積極尋求較高收入、兼差並撙節開支以償還債務，其反
    憑藉遠低於勞基法最低工資之不合理事由，要求大幅減免其
    負債，難謂公允，爰依法聲明異議等語。
(二)、異議人即債權人永豐商業銀行股份有限公司異議意旨略以：
    依債務人提出之更生方案，家庭必要支出大部分為其配偶張
    丘泓支付，惟張丘泓亦積欠債務，應無法獨立支付家庭大部
    分開支；債務人之債務主要係以預借現金投入高風險、高財
    務槓桿之期貨選擇權商品，顯未評估自身償債能力，抱持若
    有賺錢就償還、未賺錢就放著不清償債務之心態；債務人聲
    稱因照顧年幼之3 名子女，僅能選擇薪資低之工作，惟參酌
    債務人之信用卡申請書（住所為父母產業）及地政資料，債
    務人應與夫之親屬同住，可協調親屬例如公婆代為照顧子女
    ，尋求薪資至少高於最低工資之工作，以提高清償金額，爰
    依法聲明異議等語。
二、按為使負債務之消費者得依本條例所定程序清理其債務，以
    調整其與債權人及其他利害關係人之權利義務關係，保障債
    權人之公平受償，謀求消費者經濟生活之更生，進而健全社
    會經濟之發展，特制定本條例。又債務人有薪資、執行業務
    所得或其他固定收入之情形下，法院認更生方案之件公允者
    ，得不經債權人會議可決，逕依債務人之聲請或依職權以裁
    定認可更生方案，消費者債務清理條例第1 條、第64條第1
    項分別定有明文。故消費者債務清理條例之制定既係為使負
    債務之消費者得依本條例所定程序清理其債務，保障債權人
    之公平受償，以謀求消費者經濟生活之更生，則在債務人有
    薪資、執行業務所得或其他固定收入之情形下，依上開條例
    之規定，除有同條例第63條第1 項、第64條第2 項之情形外
    ，法院自得斟酌債務人之資力狀況、債務人所提更生方案之
    還款成數及是否有浪費之情事、債務人實際生活上有無特殊
    困難等情狀，而為更生方案之條件是否公允之審認。
三、經查：
(一)、本件債務人在好報報業股份有限公司擔任計時臨時工，專職
    報紙打包、打針工作，每月平均收入約1 萬2 千元等情，業
    據債務人提出好報報業股份有限公司之在職證明書等件附卷
    可稽（98年度消債更字第219 號卷第51頁），堪認債務人確
    有薪資、執行業務所得或其他固定收入。而核諸本院司法事
    務官所認可之更生方案，並無消費者債務清理條例所列不得
    認可之事由，並考量債務人每以平均收入1 萬2 千元，扣除
    每月清償金額7 千元後，尚餘5 千元可供每月生活之用，該
    生活費用低於99年度台北縣每人每月最低生活費1 萬792 元
    ，未逾一般人之生活程度，且因尚有配偶協助分擔家庭生活
    及3 名子女之扶養費用，而未至無法維持生活之程度，尚難
    認有何不公允之情。
(二)、至異議意旨雖指稱：債務人之債務主要係以預借現金投入期
    貨選擇權商品，顯見未評估自身償債能力；債務人名下尚有
    可解約之保單2 紙，解約金價值共1 萬6 千912 元，應於更
    生方案中一併列入；債務人之配偶收入極少且亦積欠債務，
    應無法獨立支付家庭大部分之開支，有無法履行更生方案之
    虞；債務人正值年輕力壯，應協調親屬例如公婆代為照顧子
    女、積極尋求較高收入之工作，以提高清償金額云云。惟查
    ：１、依債務人之債務明細（見100 年度事聲字第22號卷第
    28至29頁），雖顯示債務人於94年8 至10月間有預借現金投
    資商品之情形，然各筆金額僅數萬元，尚非至鉅，且無證據
    顯示債務人斯時已陷入嚴重財務困窘之情況，衡情應僅屬正
    常之投資行為，尚非奢侈浪費或投機行為；２、本件債務人
    係聲請更生程序，並非聲請清算程序，不適用關於清算財團
    之規定，按更生方案擬定之償債基礎，係在於以債務人將來
    可得預期之經常性收入，於更生期間盡其清償能力，以收入
    所得中之相當數額清償債務，使各該債權人得於可能範圍內
    受最大之清償，並非在清算債務人之總體財產，法院於更生
    程序中，僅應就債務人所提出之更生方案還款條件公允與否
    為判斷，不應逕命債務人處分其財產先行清償部分債務，或
    命債務人提出依債權人之主張擬定之財產出售或分割方案，
    異議人主張原裁定認可之更生方案未考慮債務人之保單解約
    金，與更生方案所定之還款條件是否公允，顯然無涉；３、
    依債務人配偶即其夫張丘泓之98年度綜合所得稅各類所得資
    料清單（見99年度司執消債更字第73號卷第115 頁），雖顯
    示年所得收入僅為307 元，然衡諸債務人之夫為66年次，年
    僅30餘歲，於債務人自承將負責照顧家中年幼子女之主要工
    作之情形下，債務人之夫當可覓得勞動基準法所定至少最低
    工資之工作，以共同維持家中每月最低生活費用；４、再原
    更生方案所列清償期數，期間已達96期即8 年，已為消費者
    債務清理條例第53條第1 項第3 款所定最長之最終清償期限
    ；而異議人固謂債務人應協調同住之親屬，例如公婆等代為
    照顧子女，尋求薪資較高之工作，以提高清償金額云云，然
    債務人之親屬並無必得同意代債務人照顧子女之義務，其等
    是否同意既屬不確定之事項，自非更生方案所應考量；揆諸
    消費者債務清理條例之立法目的，非但係使債務人得透過更
    生程序清償債務、重建其經濟生活，亦保障債務人於更生方
    案履行期間內，能保有符合人性尊嚴之基本生活品質，並非
    單以清償成數之多寡，作為認定更生方案是否公允之唯一標
    準。是以，考量債權人與債務人之利益衡平、債務人之償債
    能力與清償誠意及社會公益等因素，難謂原裁定認可相對人
    之更生方案有何不當之處。
四、綜上所述，原裁定所認可之債務人更生方案，其內容核屬公
    允，復無消費者債務清理條例第63條、第64條第2 項規定不
    應認可之消極事由存在，不經債權人會議可決，依職權認可
    更生方案，於法並無不合。異議人執上開事由聲明異議，為
    無理由，均應予駁回，爰裁定如主文。
中    華    民    國   100      年    2     月    8   日
                  民事第一庭    法    官    孫曉青
上為正本係照原本照作。
如不服本裁定，應於裁定送達後10日內，以書狀向本院提出抗告
，並繳納抗告費新臺幣1 千元。
中    華    民    國    100     年    2     月    8   日
                                書  記  官  朱亮彰